【裁判字號】    98,易緝,130
【裁判日期】    980318
【裁判案由】    詐欺
【裁判全文】
臺灣臺中地方法院刑事判決             98年度易緝字第130號
公  訴  人  臺灣臺中地方法院檢察署檢察官
被      告  甲○○
上列被告因詐欺案件，經檢察官提起公訴（八十五年度偵字第一
九二三五號），本院判決如下：
    主    文
本件免訴。
    理    由
一、公訴意旨略以：被告甲○○係址設臺中市○○區○○路三三
    號詠麒企業股份有限公司（以下簡稱詠麒公司）之負責人，
    明知已無支付能力，竟意圖為自己不法之所有，並基於概括
    之犯意，自民國八十四年九月間起，先、後向告訴人崇銘紡
    織企業股份有限公司（以下簡稱崇銘公司）佯稱欲購買鞋材
    布料，使告訴人崇銘公司人員陷於錯誤，出貨與詠麒公司，
    計九月份出貨新臺幣（下同）四十二萬八千八百四十六元，
    十月份出貨二十四萬五千四百五十二元，共計詐得價值六十
    七萬四千二百九十八元之布料，其則簽發交付付款人為臺灣
    中小企業銀行民權分行、面額四十二萬八千八百四十六元之
    支票一紙抵付，詎屆期提示竟遭退票，始知受騙，因認被告
    涉有刑法第三百三十九條第一項之詐欺取財罪嫌。
二、按時效已完成者，應諭知免訴之判決，並得不經言詞辯為之
    ，刑事訴訟法第三百零二條第二款、第三百零七條分別定有
    明文。復查被告行為後，於九十四年二月二日修正公布之刑
    法，已自九十五年七月一日起生效施行，而追訴時效期間之
    長、短，關係行為人是否受到刑事追訴或處罰，追訴權時效
    完成者，應諭知免訴之判決，而免訴判決為實體判決，因此
    關於追訴權時效期間之修正，應屬實體刑罰法律變更，而有
    現行刑法第二條第一項規定之適用【最高法院二十四年七月
    民刑庭總會決議（二）之決議意旨、最高法院九十五年度第
    八次刑事庭會議決議內容參照】。再修正前刑法第八十條規
    定：「（第一項）追訴權，因左列期間內不行使而消滅：一
    、死刑、無期徒刑或十年以上有期徒刑者，二十年。二、三
    年以上、十年未滿有期徒刑者，十年。三、一年以上、三年
    未滿有期徒刑者，五年。四、一年未滿有期徒刑者，三年。
    五、拘役或罰金者，一年。（第二項）前項期間，自犯罪成
    立之日起算。但犯罪行為有連續或繼續之狀態者，自行為終
    了之日起算。」、修正前刑法第八十三條規定：「（第一項
    ）追訴權之時效，如依法律之規定，偵查、起訴或審判之程
    序不能開始或繼續時，停止其進行。（第二項）前項時效停
    止，自停止原因消滅之日起，與停止前已經過之期間，一併
    計算。（第三項）停止原因繼續存在之期間，如達於第八十
    條第一項各款所定期間四分之一者，其停止原因視為消滅。
    」，與修正後刑法第八十條：「（第一項）追訴權，因下列
    期間內未起訴而消滅：一、犯最重本刑為死刑、無期徒刑或
    十年以上有期徒刑之罪者，三十年。二、犯最重本刑為三年
    以上十年未滿有期徒刑之罪者，二十年。三、犯最重本刑為
    一年以上三年未滿有期徒刑之罪者，十年。四、犯最重本刑
    為一年未滿有期徒刑、拘役或罰金之罪者，五年。（第二項
    ）前項期間自犯罪成立之日起算。但犯罪行為有繼續之狀態
    者，自行為終了之日起算。」及修正後刑法第八十三條：「
    （第一項）追訴權之時效，因起訴而停止進行。依法應停止
    偵查或因犯罪行為人逃匿而通緝者，亦同。（第二項）前項
    時效之停止進行，有下列情形之一者，其停止原因視為消滅
    ：一、諭知公訴不受理判決確定，或因程序上理由終結自訴
    確定者。二、審判程序依法律之規定或因被告逃匿而通緝，
    不能開始或繼續，而其期間已達第八十條第一項各款所定期
    間四分之一者。三、依第一項後段規定停止偵查或通緝，而
    其期間已達第八十條第一項各款所定期間四分之一者。（第
    三項）前二項之時效，自停止原因消滅之日起，與停止前已
    經過之期間，一併計算。」之規定不同，依現行刑法第二條
    第一項：「行為後法律有變更者，適用行為時之法律。但行
    為後之法律有利於行為人者，適用最有利於行為人之法律。
    」之從舊從輕規定而為比較之結果，因修正後之上開刑法規
    定對於被告並非有利，故仍應適用被告行為時（即修正前）
    刑法第八十條、第八十三條之規定，計算本案之追訴權時效
    。
三、查本件被告甲○○被訴詐欺取財之行為，因被告逃匿，經本
    院通緝，致審判之程序不能繼續，依修正前刑法第八十條、
    第八十三條之規定，並參照大法官會議六十三年釋字第一三
    八號、五十七年釋字第一二三號解釋及最高法院八十二年九
    月二十一日第十次刑事庭會議紀錄之意旨，已實施偵查及經
    提起訴訟，且在審判進行中，均不生時效進行之問題。復查
    刑法第三百三十九條第一項之詐欺取財罪之法定最重本刑為
    有期徒刑五年，依修正前刑法第八十條第一項第二款之規定
    其追訴權時效為十年，自被告之依起訴書所載之可能最後犯
    罪時間即八十四年十月三十一日（涉嫌詐得告訴人崇銘公司
    交付布料之最後犯罪時間）起算，加計追訴權時效十年、時
    效停止期間二年六月及實施偵查至本院發布通緝前一日之期
    間十月十四日【即自八十五年十月五日開始偵查至八十六年
    八月十九日通緝前一日（以上有臺灣臺中地方法院檢察署八
    十五年度偵字第一九二三五號卷第三頁刑事告訴狀上之收狀
    章一枚及本院通緝書各一份在卷可憑）】，被告本件所涉詐
    欺取財罪嫌之追訴權時效，至遲應已於九十八年三月十四日
    完成。是被告所涉詐欺取財罪嫌之追訴權時效既已完成，依
    照前開說明，爰不經言詞辯論，逕為諭知免訴之判決。
據上論斷，應依刑事訴訟法第三百零二條第二款、第三百零七條
，判決如主文。
中    華    民    國    98    年    3     月    18    日
                  刑事第十庭    審判長法  官  李雅俐
                                      法  官  王世華
                                      法  官  柯雅惠
以上正本證明與原本無異。
如不服本判決應於收受判決後10日內向本院提出上訴書狀，並應
敘述具體理由；其未敘述上訴理由者，應於上訴期間屆滿後20日
內向本院補提理由書（均須按他造當事人之人數附繕本）「切勿
逕送上級法院」。
                                      書記官  莊金屏
中    華    民    國    98    年    3     月    18    日


司法院資訊處製作；財團法人民間司法改革基金會備份。
